臺灣板橋地方法院民事裁定　　　　　　　 94年度聲字第793號
聲　請　人
即　債權人　中國信託商業銀行股份有限公司
法定代理人　丁○○
代　理　人　丙○○
相　對　人
即　債務人　甲○○
　　　　　　乙○
　　　　　　大成長股份有限公司
兼上　一人
法定代理人　戊○○
上列當事人間發還擔保金事件，本院裁定如下：
    主      文
聲請駁回。
聲請程序費用由聲請人負擔。
    理      由
一、本件聲請意旨略以：聲請人與相對人間清償債務事件，聲請
    人前依本院88年度裁全天字第2078號民事裁定，為擔保假扣
    押，曾提供面額新臺幣（下同）2,700,000 元之臺灣土地銀
    行87年度第1 期土地金融債券為擔保金，並經本院88年度存
    字第1862號提存事件提存後，聲請對相對人之財產予以假扣
    押在案。嗣聲請人聲請變換提存物，經本院准以面額3,000,
    000 元之臺灣土地銀行90年度第4 期土地金融債券變換之，
    且以91年度存字第1189號提存事件提存在案。茲因兩造間之
    本案訴訟，業經臺灣臺北地方法院89年度重訴字第806 號、
    臺灣高等法院89年度上字第1178號判決確定，雖聲請人獲勝
    訴判決之金額較假扣押裁定之金額為少，此乃因相對人於88
    年9 月至89年7 月間陸續還款所致，且與前開假扣押裁定乃
    為同一債權，應可認本案假扣押所保全之請求聲請人已獲全
    部勝訴判決確定，為此爰依民事訴訟法第106 條準用同法第
    104 條第1 項第1 款之規定，聲請發還擔保金等語，並提出
    本院88年度裁全天字第2078號民事裁定、91年度存字第1189
    號提存書、臺灣臺北地方法院89年度重訴字第806 號民事判
    決、臺灣高等法院89年度上字第1178號民事判決暨確定證明
    書等影本各1 件為證。
二、按應供擔保之原因消滅，或供擔保人證明受擔保利益人同意
    返還，或訴訟終結後，供擔保人證明已定20日以上之期間，
    催告受擔保利益人行使權利而未行使或法院依供擔保人之聲
    請，通知受擔保利益人於一定期間內行使權利並向法院為行
    使權利之證明而未證明者，法院應依供擔保人之聲請，以裁
    定命返還其提存物或保證書，民事訴訟法第104 條第1 項定
    有明文，依同法第106 條之規定，於其他依法令供訴訟上之
    擔保者，亦準用之。其中因釋明假扣押之原因而供之擔保，
    係擔保債務人因假扣押所應受之損害，故必待無損害發生，
    或債權人本案勝訴確定，或就所生之損害已經賠償時，始得
    謂供擔保之原因消滅，最高法院53年臺抗字第279 號判例意
    旨可資參照。另所謂訴訟終結，在因假扣押或假處分所供擔
    保之場合，因該擔保係為保障受擔保利益人因該假扣押或假
    處分所受損害而設，倘執行法院已依假扣押或假處分裁定為
    假扣押或假處分之執行，則在供擔保人撤回假扣押或假處分
    之執行前，受擔保利益人所受損害仍可能繼續發生，損害額
    既尚未確定，自難強令其行使權利，必待供擔保人已撤回假
    扣押或假處分之執行，始得謂為訴訟終結，最高法院87年度
    臺抗字第234 號裁定意旨可資參照。
三、經查：兩造間之本案訴訟業經臺灣臺北地方法院89年度重訴
    字第806 號、臺灣高等法院89年度上字第1178號判決確定，
    其內容係命相對人應連帶給付聲請人4,647,628 元及自民國
    89年8 月23日起至清償日止，按年息9.75％計算之利息，並
    按上開利率20％計付違約金，有聲請人提出之上開民事判決
    暨確定證明書影本附卷可稽；而前開假扣押裁定，係准聲請
    人供擔保後，得對於相對人之財產在8,000,000 元之範圍內
    予以假扣押，兩者之金額並不相符，雖聲請人於聲請狀內主
    張其間之差距，係因相對人於88年9 月至89年7 月間陸續清
    償所致，然聲請人自行縮減之部分其債權是否存在，因未經
    法院為實體判斷，相對人仍可能因假扣押而受有損害，尚難
    認其應供擔保原因業已消滅。且聲請人亦未提出相對人同意
    返還之證明文件，故仍應依同條項第3 款之規定，於撤回本
    院88年度民執全天字第1546號假扣押執行程序後，定20日以
    上之期間催告相對人行使權利而未行使，始得請求發還擔保
    金。綜上所述，本件聲請人之聲請於法尚有未合，不能准許
    。
四、爰依民事訴訟法第95條、第78條，裁定如主文。
中　　華　　民　　國　　94　　年　　8 　　月　　26　　日
                  民事第二庭法　官　鍾啟煌
以上正本證明與原本無異。
如不服本裁定應於送達後10日內向本院提出抗告狀，並應繳納抗
告裁判費新臺幣1,000 元。
中　　華　　民　　國　　94　　年　　8 　　月　　26　　日
                            書記官　李威賜
